臺灣橋頭地方法院民事裁定
108年度消債清字第61號
聲請人即債  楊琇卿  
務人                  
0000000000000000

0000000000000000

上列當事人因消費者債務清理事件聲請清算，本院裁定如下：
    主  文
聲請人楊琇卿自民國一百零九年一月十六日下午四時起開始清算
程序。
命司法事務官進行本件清算程序。
    理  由
一、聲請意旨略以：聲請人即債務人楊琇卿前向金融機構辦理消
    費借貸、信用卡契約等，致積欠無擔保債務計新臺幣（下同
    ）1,453,722元，因無法清償債務，於民國95年12月間曾依
    中華民國銀行公會會員辦理消費金融案件無擔保債務協商機
    制請求共同協商債務方案，而向最大債權銀行台新國際商業
    銀行股份有限公司（下稱台新銀行）申請協商，而與各債權
    銀行達成分期還款協議，同意自95年12月起分110期，於每
    月10日繳款14,546元，以各債權銀行債權金額比例清償各項
    債務至全部清償為止，惟嗣後聲請人收入扣除個人必要支出
    實無法負擔上開協商款，遂於97年1月間毀諾，此實乃不可
    歸責於聲請人之事由所致；因聲請人有不能清償債務或有不
    能清償之虞，復未經法院裁定開始更生程序或宣告破產，爰
    依法聲請准予裁定清算等語。
二、按「債務人不能清償債務或有不能清償之虞者，得依本條例
    所定更生或清算程序，清理其債務。」、「債務人對於金融
    機構負債務者，在聲請更生或清算前，應向最大債權金融機
    構請求協商債務清償方案，或向其住、居所地之法院或鄉、
    鎮、市、區調解委員會聲請債務清理之調解；且協商或調解
    成立者，債務人不得聲請更生或清算。但因不可歸責於己之
    事由，致履行有困難者，不在此限。」消費者債務清理條例
    （下稱消債條例）第3條、第151條第7項分別定有明文。所
    謂「不可歸責於己之事由」，原則上係指客觀上聲請人有收
    支狀況之變動，諸如物價上漲、家屬患病等導致支出增加，
    或因意外、病痛無法工作、僱用之公司倒閉或裁員、減薪等
    以致收入減少等情；又縱使財產及收支狀況無甚變動，但因
    協商時居於劣勢，未能實質協議，僅為爭取利息減少及分期
    清償之些許優惠，勉予允諾，惟其財產及收入客觀上存有難
    以如期履行之情形，亦應認該當。債務人雖因不可歸責之原
    因致不能履行協商條件，仍應符合「不能清償或有不能清償
    之虞」法定要件，亦即應綜合債務人之財產、信用、收支與
    其所負全部債務等狀況，評估其是否仍有償債能力，或即使
    仍得勉力清償，但是否因年紀已長、身罹疾患、工作條件不
    佳或其他相類似之因素，可預期足以影響日後基本生活之維
    持，而有不能清償之虞等情，為其判斷之準據。
三、經查：
  ㈠聲請人前向各金融機構辦理消費貸款、信用卡契約等致現至
    少積欠無擔保債務1,453,722元（含資產管理公司債務184,6
    46元），前即已因無法清償債務，依中華民國銀行公會會員
    辦理消費金融案件無擔保債務協商機制請求共同協商債務方
    案，向最大債權金融機構台新銀行申請協商，而與各債權銀
    行達成最終分期還款協議，同意自95年12月起分110期，於
    每月10日繳款14,546元，各債權銀行債權金額比例清償各項
    債務至全部清償為止，惟於97年1月即毀諾未依約履行等情
    ，有債權人清冊、財團法人金融聯合徵信中心前置協商專用
    債權人清冊、信用報告、台新銀行108年8月15日台新總個資
    字第1080017061號函等件在卷可稽（見本院卷第5至12頁、
    第26至29頁），堪認上情屬實，經核聲請人於97年1月毀諾
    時，已未投保勞保，至97年2月再投保時，投保薪資為17,28
    0元，此有勞工保險被保險人投保資料表在卷可稽（見本院
    卷第13至15頁），以此當時收入扣除高雄市97年度最低生活
    費標準計算之個人必要生活費標準10,991元後，僅餘6,290
    元，顯無法負擔每月14,546元之還款金額，難以期待聲請人
    依約履行，應屬不可歸責於聲請人之事由致不能履約，並無
    違常。是聲請人所稱確有不可歸責於己之事由，致不能履行
    原協商條件，揆諸前開論述，自應屬不可歸責於己之事由，
    是聲請人主張其於與債權銀行達成前開協商結論後，已因不
    可歸責於己之事由致履行顯有重大困難，尚屬可信。
  ㈡聲請人現任職於漢神巨蛋百貨美津濃專櫃，自陳每月薪資31,
    000元，依107年10月至108年6月薪資單所示，此期間薪資總
    額為308,621元，核每月平均薪資34,291元，而其現勞工保
    險投保於職業工會，名下尚有三商美邦人壽保險解約金407,
    699元，106、107年度皆未有申報所得等情，有財產及收入
    狀況說明書、綜合所得稅各類所得資料清單暨國稅局財產歸
    屬資料清單、勞工保險被保險人投保資料表、薪資單、三商
    美邦人壽保險股份有限公司108年10月9日三法字第1138號函
    等件附卷可證（見本院卷第15至37頁、第33至39頁、第58至
    59頁）。則在查無聲請人有其他收入來源，佐以聲請人已提
    出薪資單等相關證明，以薪資單所示每月平均薪資34,291元
    作為核算其現在償債能力之基礎，應能反映真實收入狀況。
  ㈢至支出部分，聲請人主張扶養1名未成年子女，每月支出扶養
    費8,000元。按直系血親相互間，互負扶養之義務，民法第1
    114條第1款定有明文。查聲請人子女為90年生，其107年度
    所得僅5,530元，名下無任何財產等情，有戶籍謄本、綜合
    所得稅各類所得資料清單暨國稅局財產歸屬資料清單附卷可
    證（見本院卷第7頁、第50至52頁）。扶養費用部分，依消
    債條例第64條之2第1、2項，並參照民法第1118、1119條規
    定，其負扶養義務之程度，亦應考量其目前身負債務之窘境
    ，所負擔之扶養義務能力，自非比一般，在無其他更為詳實
    之資料可供佐證之情形下，故本院認定以109年度高雄市最
    低生活費標準之1.2倍15,719元為標準，則與配偶分擔後，
    聲請人每月應支出之扶養費應以7,860元為度（計算式：15,
    719元÷2＝7,860元），聲請人主張每月支出8,000元，尚屬過
    高；至聲請人個人日常生活必要費用部分，審酌聲請人負債
    之現況，基於社會經濟活動之互賴及誠信，該日常生活所需
    費用，自應節制開支，不得有超越一般人最低生活標準之享
    受，否則反失衡平，本院依消債條例第64條之2第1項，參酌
    109年度高雄市最低生活費標準13,099元之1.2倍為15,719元
    ，則聲請人每月最低生活費除有特殊情形並有證據證明者外
    ，自宜以此為度，始得認係必要支出。聲請人自陳每月必要
    支出為15,000元，尚低於上開標準，應認可採。
  ㈣綜上所述，以聲請人現每月所得34,291元為其償債能力基準
    ，扣除其每月個人必要生活費用15,000元、扶養費7,860元
    後僅餘11,432元，而聲請人目前負債總額為1,453,722元，
    扣除保險解約金407,699元後，債務餘額為1,046,023元，以
    上開餘額按月攤還結果，約7.6年期間始能清償完畢，已逾
    消債條例第53條第2項第3款所定6年清償期，堪認聲請人確
    有不能清償債務或有不能清償之虞之情事。從而，聲請人主
    張已不能清償債務，聲請本院准予清算，依所舉事證及本院
    調查結果，即無不合。
四、末按「法院開始清算程序之裁定，應載明其年、月、日、時
    ，並即時發生效力。」、「法院裁定開始更生或清算程序後
    ，得命司法事務官進行更生或清算程序，必要時得選任律師
    、會計師或其他適當之自然人或法人一人為監督人或管理人
    。」，消費者債務清理條例第83條第1 項、第16條第1 項分
    別定有明文。本件聲請人其目前收入及財產狀況，不能履行
    債務，未償之債務亦屬不能清償，有如上述。從而，聲請人
    聲請清算，洵屬有據，應予准許，爰命司法事務官進行本件
    清算程序。
五、依消費者債務清理條例第11條第1 項、第83條第1 項、第16
    條第1 項，裁定如主文。
中　　華　　民　　國　 109　　年　　1 　　月　　16　　日
              　　民事庭　法　官　李姝蒓
以上正本係照原本作成。
本裁定已於109年1月16日下午4時公告。
本裁定不得抗告。
中　　華　　民　　國　 109　　年　　1 　　月　　16　　日
  　                      書記官　郭南宏